臺灣臺南地方法院刑事判決　　　　　　　　　　　　九十一年度交訴字第一八號
　　公　訴　人　臺灣台南地方法院檢察署檢察官
　　被　　　告　甲○○
右列被告因過失致死案件，經檢察官提起公訴（九十一年度偵字第八七一號），本院
判決如左：
    主  文
甲○○從事業務之人，因業務上之過失致人於死，處有期徒刑陸月，如易科罰金，以
佰元折算壹日。
    事  實
一、甲○○自民國七十幾年起，即以自有之預拌混凝土車靠行擔任混凝土車司機，為
    從事駕駛業務之人，其於民國九十年十一月二十日十七時五十分許，駕駛車號Ｊ
    Ｅ─９２０號預拌混凝土車，沿台南縣新市鄉南一三五線縣道由南往北（大洲往
    三抱竹）方向行駛，在行經南一三五線距離一三四線一百公尺處作路邊停車時，
    本應注意汽車停車時，顯有妨害他車通行之處所，不得停車及停於路邊之車輛，
    在夜間照明不清之道路，應顯示停車燈光或反光標誌，且停車時應依車輛順行方
    向緊靠道路右側，其右側前後輪胎外側距離路面邊緣不得逾四十公分，而依當時
    情形，客觀上又無不能注意之情事，其能注意竟疏於注意該輛混凝土車之車尾燈
    光經年沾附混凝土已警示不明，未於停駛之車後設置反光標識以提醒後方來車，
    且未緊靠道路右側停車，車身並佔據慢車道且侵入快車道上妨害他車通行，適陳
    崑輝騎乘車號ＭＷＪ─７７６號重型機車，沿上開線道同向自後行抵而至，陳崑
    輝本應注意機車行駛時，駕駛人應注意車前狀況，並隨時採取必要之安全措施，
    而依當時情形，客觀上亦無不能注意之情事，其能注意竟亦疏於注意前方有車輛
    停靠之車前狀況，未減速慢行作隨時可以煞停之準備，致其機車車頭在快車道上
    碰撞到混凝土車左後方保險桿及車斗樓梯而人車倒地，受有頭部撞傷併顱內出血
    ，經送醫急救後，仍於同年月二十五日上午九時四十五分許不治死亡。車禍事故
    發生後，台南縣警察局善化分局新市分駐所警員乙○○據報到場處理，在警員尚
    不知何人為肇事車輛之駕駛人前，甲○○主動表示其為駕駛人並自首犯行，接受
    裁判。
二、案經臺灣台南地方法院檢察署檢察官相驗後自動檢舉偵查起訴。
    理  由
一、訊據被告甲○○對於右開時、地駕駛前揭混凝土車停車發生碰撞車禍，致被害人
    陳崑輝死亡之事實均坦承不諱，並有台南縣警察局道路交通事故調查報告表一紙
    、交通事故現場照片十二幀在卷可資佐證。又被害人陳崑輝係因本件車禍死亡，
    亦經臺灣台南地方法院檢察署檢察官督同檢驗員相驗明確，並製有勘驗筆錄、驗
    斷書及相驗屍體證明書等附卷可憑。按汽車（均含機車）行駛時，駕駛人應注意
    車前狀況，並隨時採取必要之安全措施；汽車停車時，顯有妨害他車通行之處所
    ，不得停車；停於路邊之車輛，在夜間照明不清之道路，應顯示停車燈光或反光
    標誌，；停車時應依車輛順行方向緊靠道路右側，其右側前後輪胎外側距離路面
    邊緣不得逾四十公分，道路交通安全規則第九十四條第三項、第一百十二條第一
    項第九款、第十三款、第二項分別定有明文。查被告及被害人既有經合法程序考
    領駕照，俱為有駕駛經驗之人，對於上開交通安全規則自知之甚稔，為其等應注
    意之事項，而肇事當時係天候晴朗、夜間有照明、柏油路面、雙線道、標線清晰
    、有快慢車道劃分、限速六十公里，有前開道路交通事故調查報告表載明可考，
    據此判斷，足見依當時狀況被告及被害人客觀上並無不能注意之情狀，而觀之被
    告所駕駛之該輛混凝土車之車尾警示燈處沾附有大量混凝土，有卷附之現場相片
    可憑，足見該車車尾燈光夜間警示功能已經不全，顯難令後車來車在遠處即可清
    楚辨視，再依依前開肇事現場相片及道路交通事故調查報告表其上之事故現場圖
    所示，並比對兩車行車路線及肇事後之位置可知，該輛停駛之混凝土車其右側前
    後輪胎外側距離路面邊緣各為一．一公尺與一．三公尺，且全車係佔據在慢車道
    上，車身後部並侵入快車道達一．五公尺之多，顯見該車並未緊靠道路右側停車
    ，且其停車狀態已足致妨害他車通行之權利甚明，是被告甲○○應注意且能注意
    該輛混凝土車之車尾燈光已警示不明，竟疏未注意於停駛之車後設置反光標識以
    提醒後方來車，且未緊靠道路右側停車，車身並佔據慢車道且侵入快車道上妨害
    他車通行，而被害人陳崑輝亦應注意其前方有車輛停靠之車前狀況，竟疏未注意
    減速慢行以作隨時可以煞停之準備，致其機車碰撞到被告甲○○所駕駛之上開混
    凝土車而人車倒地，被害人陳崑輝並因之死亡，被告及被害人陳崑輝本身均有違
    前開規定之注意義務，其二人均顯有過失，臺灣省台南區車輛行車事故鑑定委員
    會亦同此認定，並鑑定被告為肇事次因，被害人為肇事主因，有該委員會南鑑字
    第九０一五四五號鑑定意見書在卷可憑。雖被害人陳崑輝亦與有過失，然本件車
    禍既係被告之過失併合而發生，被告之過失罪責自仍不能因此即解免。又本件被
    害人係因此次車禍不治死亡，是被告甲○○之過失行為，與被害人之死亡結果間
    ，具有相當因果關係，亦無疑義。從而，本件事證已甚明確，被告前揭犯行，堪
    以認定。
二、核被告甲○○所為，係犯刑法第二百七十六條第二項之業務過失致人於死罪。又
    其肇事後未被有偵查權之公務員或機關發覺其為犯嫌前，留在事故現場向到場處
    理之警員自承犯行，進而接受裁判，此業經被告供明在卷可按，並經證人即本件
    車禍現場處理員警乙○○到庭陳證無訛，被告行為合乎自首之要件，應依刑法第
    六十二條前段減輕其刑。爰審酌被告之品行、應負過失責任之程度即其為肇事次
    因、造成被害人死亡之結果及其犯後尚能坦認犯行，頗有悔意惟尚未與死者家屬
    達成民事和解等一切情狀，量處如主文所示之刑，並諭知易科罰金之折算標準，
    以資懲儆。
據上論斷，應依刑事訴訟法第二百九十九條第一項前段，刑法第二百七十六條第二項
、第六十二條前段、第四十一條第一項前段，罰金罰鍰提高標準條例第一條前段、第
二條，判決如主文。
本案經檢察官蘇聰榮到庭執行職務。
中      華      民      國      九十一      年    七    月    三十一    日
                                      臺灣臺南地方法院交通法庭
                                          法  官  張  瑛  宗
右正本證明與原本無異。
如不服本判決，應於判決送達後十日內，向本院提出上訴狀。
                                          書記官  陳  志  德
中      華      民      國      九十一      年    七    月    三十一    日
中華民國刑法第二百七十六條
 (過失致死罪)
因過失致人於死者，處二年以下有期徒刑、拘役或二千元以下罰金。
從事業務之人，因業務上之過失犯前項之罪者，處五年以下有期徒刑或拘役，得併科
三千元以下罰金。
